臺灣士林地方法院民事判決　　　　　　　 96年度訴字第379號
原　　　告　甲○○
被　　　告　乙○○
法定代理人　丙○○
上列當事人間損害賠償事件，經台灣台北地方法院刑事庭裁定移
送民事庭審理（台灣台北地方法院95年度交附民字第219 號），
該院民事庭再裁定移送本院審理（台灣台北地方法院95年北調字
第782 號、96年度訴字第833 號）本院於民國96年5 月16日言詞
辯論終結，判決如下：
    主  文
被告應給付原告新台幣伍萬陸仟捌佰捌拾貳元，及自民國九十五
年十二月十四日起至清償日止，按週年利率百分之五計算之利息
。
原告其餘之訴駁回。
訴訟費用由被告負擔五十分之一，餘由原告負擔。
本判決第一項得假執行。但被告如以新台幣伍萬陸仟捌佰捌拾貳
元為原告預供擔保或將上開金額提存後，得免為假執行。
原告其餘假執行之聲請駁回。
    事實及理由
一、本件原告起訴主張：被告於民國95年1 月25日下午6 時許，
    駕駛車牌號碼ES-7676 號自用小客車，沿台北市○○○路○
    段由南往北方向行駛，行經台北市○○○路○ 段與三合街交
    岔路口時，欲超越前方自用小客車，貿然左轉，撞及原告騎
    乘之車牌號碼CKQ-732 號重型機車，致原告人車倒地，受有
    右臉4x3 公分瘀腫、右膝3x3 公分瘀腫、左膝2.5x2.5 公分
    擦傷、左肩頸肌膜炎等傷害。爰依侵權行為之法律關係，訴
    請被告賠償原告減少工作損失新台幣（以下同）942,915 元
    （月薪38,000元，事發至今共21個月又6 天，預計減少工作
    損失共4 個月）、機車修理費25,880元、就學期間搭乘交通
    工具之費用66,330元（就學期間共98天）、醫藥費用自付額
    107,588 元、就醫交通費用59,440元、營養費125,698 元、
    母親心疼原告傷勢並照顧而無法工作之損失445,846 元（月
    薪28,000元，事發至今共16個月又24天）、母親因照顧原告
    而造成之疾病傷害費用70,870元、房租費用318,000 元、精
    神慰撫金76,000元（月薪38,000元，共計3 個月），總計2,
    322,567 元等語，並聲明：(一)被告應給付原告2,322,567 元
    ，及自起訴狀繕本送達翌日起至清償日止，按週年利率5%計
    算之利息。(二)原告願供擔保請准宣告假執行。
二、被告則以：對於系爭車禍被告有過失乙節並無意見，惟原告
    亦與有過失。關於減少工作損失部分，依原告提出之離職證
    明書及資遣證明，顯示其離職日期為94年5 月20日，距事發
    4 個月，且離職原告為公司解散，足見原告並未因傷不能工
    作。關於機車修理費部分，原告機車僅有右側擦痕，而估價
    單幾乎全車更換，該機車修理費並全因本件車禍造成，且應
    扣除零件折舊。關於就學就醫交通費用部分，原告傷勢並未
    嚴重到需要請求交通費用，且其提出之單據過少。關於醫療
    費用部分，有收據之部分不爭執，無收據之部分例如國術館
    之支出不得請求。關於營養費用部分，未據原告證明其關聯
    性。關於母親看護及疾病費用部分，原告提出之診斷證明未
    敘及其需要在家休養。關於房租費用部分，與本件無關聯性
    。關於精神慰撫金部分，以3 個月之月薪計算並不合理等語
    ，資為抗辯，並聲明：(一)原告之訴駁回。(二)如受不利判決，
    願供擔保請准宣告免為假執行。
三、本件經本院依民事訴訟法第271 條之1 準用同法第270 條之
    1 第1 項第3 款規定，整理並協議簡化爭點及不爭執點如下
    （本院96年5 月2 日言詞辯論筆錄，卷4 第14頁至第15頁）
    ：
  (一)兩造不爭執之事實：
    (1)被告於94 年1 月25日下午6 時許，駕駛車牌號碼ES-7676
      號自用小客車，沿台北市○○○路○ 段由南往北方向行駛
      ，接近台北市○○○路○ 段與三合街交岔路口時，因前方
      車輛等待右轉而占據南往北方向單線道右側，遂往左欲超
      越前車，適原告騎乘車牌號碼CKQ-732 號重型機車自同向
      左後方駛來，被告駕駛之自用小客車左前輪葉子板與原告
      騎乘之機車右側車身發生擦撞。
    (2)原告因本件車禍受有右臉4x3 公分瘀腫、右膝3x3 公分瘀
      腫、左膝2.5x2.5 公分擦傷等傷害，於94年1 月25日、27
      日、2 月1 日、5 月6 日、12月16日至台北市立聯合醫院
      陽明院區診治。
  (二)兩造爭執要旨：
    (1)原告是否與有過失？
    (2)原告請求下列金額是否有理由？
      醫藥費用107,588元？
      就醫交通費59,440元？
      就學交通費66,330元？
      營養費125,698元？
      機車修理費25,880元？
      減少工作之損失942,915 元（月薪38,000元，共25個月
        又6天）？
      母親看護之工作損失445,846 元（月薪28,000元，共16
        個月又24天）？
      母親疾病費用70,870元？
      房租費用318,000元？
      精神慰撫金76,000元？
四、茲就上述爭點，析述本院得心證之理由如下：
  (一)原告是否與有過失？
    按「汽車行駛時，駕駛人應注意車前狀況及兩車併行之間隔
    ，並隨時採取必要之安全措施。」「汽車超車及讓車時，應
    依下列規定：……二、在設有學校、醫院標誌或其他設有禁
    止超車標誌、標線之處所、地段或對面有來車交會或前行車
    連貫二輛以上者，不得超車。」道路交通安全規則第94條第
    3 項、第101 條第1 項第2 款定有明文。經查：(1)本件交通
    事故係發生於台北市○○○路○ 段與三合街交岔路口，為未
    劃車道之路段，且路中設有雙黃實線之事實，有道路交通事
    故現場圖可查（卷2 第15頁），依道路交通標誌標線號誌設
    置規則第147 條第1 項第8 款規定，屬不得超車之路段。而
    被告於交通事故警訊時陳稱：「我於上述時間地點駕ES-767
    6 自小客沿中央南路南向北行駛至肇事處時，因前方有自小
    客要右轉三和街，我就往左稍為要超越前方車輛時，而同向
    適有一部CKQ-732 重機從我左後方速度很快的行駛而來，致
    我車左前輪葉子板輕微與該重機右前踏板擦撞」等語，此有
    交通事故談話紀錄表足考（卷2 第17頁、18頁），足見被告
    斯時欲往左超過前車，核係於不得超車之路段欲超車。又事
    故當時晴天夜間有照明光線、視距良好、路面柏油、乾燥、
    無缺陷、無障礙物等一切情狀，並無不能注意之情事，被告
    竟於不得超車之路段欲超車，且超車時疏未原告騎乘之機車
    保持併行之間隔，並隨時採取必要之安全措施，以致發生事
    故，其過失責任堪以認定，且其過失與原告之傷害間顯有相
    當因果關係，台灣台北地方法院95年度交易字第519 號刑事
    判決亦同此認定。(2)被告雖辯稱原告與有過失云云，惟按，
    汽車駕駛人依規定遵守交通規則行車時，得信賴其他汽車駕
    駛人亦能遵守交通規則，故關於他人違規行為所導致之危險
    ，僅就可預見，且有充足時間可採取適當之措施以避免結果
    之發生時，負其責任，對於他人突發不可知之違規行為並無
    防止之義務。查系爭事故路段速限為時速50公里，而原告於
    交通事故警訊時陳稱事發當時時速30公里，此有交通事故談
    話紀錄表（卷2 第18頁）、道路交通事故調查報告表（卷2
    第20頁）在卷可稽，難認原告此部分有何與有過失。又案發
    路段為不得超車之路段，已如前述，原告依規定遵守交通規
    則行車，應可信賴參與交通行為之被告亦將同時為必要之注
    意，相互為遵守交通秩序之適當行為，對於被告突然向左偏
    而違法超車之行為，實無預防之義務，此部分不能認為原告
    亦有違反與被告保持併行間隔之注意義務。此外，被告復未
    舉證證明原告有何與有過失之情事，則其空言抗辯，其非可
    採。
  (二)原告請求下列金額是否有理由？
    按「因故意或過失，不法侵害他人之權利者，負損害賠償責
　　任。」「汽車、機車或其他非依軌道行駛之動力車輛，在使
  　用中加損害於他人者，駕駛人應賠償因此所生之損害。」「
    「不法侵害他人之身體或健康者，對於被害人因此喪失或減
    少勞動能力或增加生活上之需要時，應負損害賠償責任。」
    「不法侵害他人之身體、健康、名譽、自由、信用、隱私、
    貞操，或不法侵害其他人格法益而情節重大者，被害人雖非
    財產上之損害，亦得請求賠償相當之金額。」「不法毀損他
    人之物者，被害人得請求賠償其物因毀損所減少之價額。」
    「負損害賠償責任者，除法律另有規定或契約另有訂定外，
    應回復他方損害發生前之原狀。」「第1 項情形，債權人得
    請求支付回復原狀所必要之費用，以代回復原狀。」民法第
    184 條第1 項前段、第191 條之2 前段、第193 條第1 項、
    第194 條第1 項前段、第196 條、第213 條第1 項、第3 項
    分別定有明文。本件被告因駕車過失至原告受傷之事實，已
    如前述，則原告依上揭規定請求被告負損害賠償之責，洵非
    無據。爰就原告請求賠償之項目、金額，審酌如下：
    (1)醫藥費用：原告主張其支出醫藥費用107,588 元云云，被
      告對於有單據之部分不爭執，惟無單據之部分予以否認。
      觀諸原告所提之醫療費用單據（卷1 第12頁至第22頁），
      僅有至台北市立聯合醫院陽明院區於94年1 月25日支出
      290 元（卷1 第12頁）、400 元（卷1 第12頁）、同年1
      月27 日 支出210 元（卷1 第14頁）、同年2 月1 日支出
      280 元（卷1 第16頁）、同年5 月6 日支出360 元（卷1
      第19頁）、同年8 月16日支出150 元（卷1 至第22頁），
      至廣澤堂中醫診所於94年1 月31日支出100 元（卷1 第15
      ），至王小兒科診所於94年3 月30日支出150 元（卷1 第
      17頁）、同年5 月2 日支出150 元（卷1 第18頁）、同年
      7 月25日支出150 元（卷1 第20頁）、同年8 月2 日支出
      150 元（卷1 第21頁），共計2,390 元，逾此部分之金額
      未據原告舉證以實其說，即屬無據。
    (2)就醫交通費用：原告主張其自住處台北市○○路57號3 樓
      往返台北市立聯合醫院陽明院區往返支出交通費用59,440
      元云云，固據其提出計程車收據影本5 紙為證（卷4 第20
      頁至第21頁），惟為被告所否認。查原告車禍後就醫支出
      交通費用，確屬於因侵權行為增加生活上必要支出，惟原
      告提出之計程車收據未載明搭乘日期及起迄地點，是否與
      本件事故有關，已非無疑。況原告因本件事故受有右臉4x
      3 公分瘀腫、右膝3x3 公分瘀腫、左膝2.5x2.5 公分擦傷
      、左肩頸肌膜炎等傷害，有診斷證明書可稽（卷1 第9 頁
      至第11頁），尚不至使四肢行動不便，而有以計程車代步
      之必要，自應以最普遍經濟之公車票價計算其交通費用。
      而原告於94年1 月25日、同年1 月27日、同年2 月1 日、
      同年5 月6 日、同年12月16日往返台北市立聯合醫院陽明
      醫區就診5 次，並於同年8 月16日前往請領診斷證明書，
      此有診斷證明書（卷1 第11頁）、醫療費用收據（卷1 第
      22 頁） ，原告住處至台北市立聯合醫院陽明醫區並無直
      達公車，以往返各2 段公車票價計算，原告必要之就醫交
      通費用為300 元（計算式：15x2x2x6 =360） 。至原告提
      出之醫療單據關於至廣澤堂中醫診所（卷4 第15 頁） 及
      王小兒科診所（卷4 第17頁、第18頁、第20頁、第21頁）
      部分，因廣澤堂中醫診所位於台北市○○路59號、王小兒
      科診所位於台北市北投區○○○路○ 段34號，均毗鄰原告
      住處即台北市○○路57號3 樓，步行可達，此部分要無支
      出交通費用之必要。則原告請求就醫交通費用於300 元之
      範圍內核屬有據，逾此金額即非可採。
    (3)就學交通費：原告主張其因本件車禍自上開住處往返德明
      技術學院支出交通費用66,330元云云，固據其提出計程車
      收據5 紙（卷4 第20頁至第21頁）、學位證書（卷4 第19
      頁）等影本為證，惟為被告所否認。誠如前述，原告所提
      單據未記載日期及起迄點，是否與本件事禍有關，已非無
      疑，況依原告傷勢，並無行動不便而必須以計程車代步之
      必要，而原告無論是否因本件車禍受傷，均有前往德明技
      術學院就學之必要，則就學交通費用非屬因侵權行為增加
      之生活費用，原告請求被告賠償就學交通費用66,330 元
      ，委不足採。
    (4)營養費：原告主張其因傷支出營養費125,698 元云云，惟
      為被告所否認，且未據原告提出任何單據以實其說，況原
      告既已經醫院診治並開給藥物，營養食品復無醫師處方箋
      ，又不具有不可替代性，難認係醫療及營養上之必要支出
      ，此部分原告空言主張，委不足採。
    (5)機車修理費：原告主張其所有之機車因本件車禍支出修理
      費25,880元云云，固據其提出估價單影本為證（卷1第8頁
      ），惟被告辯稱上開修理項目非全為本件事故所致，且應
      扣除折舊等語。按依民法第196 條請求賠償物被毀損所減
      少之價額，得以修復費用為估定之標準，但以必要者為限
      （例如：修理材料以新品換舊品，應予折舊）。經查，原
      告之機車係遭被告左前保桿擦撞其右前踏板而向右側倒地
      ，受有右側擦撞刮痕之損害，業據載明於道路交通事故補
      充資料表（卷2 第16頁），且觀諸事故現場照片2 幀（卷
      2 第23頁），原告之機車並無肉眼明顯可見之破損，則原
      告提出之估價單項目關於耳手950 元、右側蓋1,100 元、
      右邊條380 元、腳踏板650 元、耳鏡200 元、耳台鈑金
      3,000 元、右拉桿150 元，應認與本件車禍有關，至於大
      燈1,400 元、大燈罩850 元、左側蓋1,100 元、後架950
      元、前柄650 元、面板1,200 元、前叉組4,800 元、排氣
      管2,700 元、護片550 元、後避震1,500 元、中柱600 元
      、紋身1,500 元、引擎吊架1,200 元、空氣芯200 元、機
      油250 元部分，未見原告舉證證明與本件事故有關，此部
      分即非可採。又關於原告請求之修復費用以新品更換舊品
      之零件費用計6,430 元，而系爭機車廠牌型式為山葉XC12
      5RA ，出廠日期為93年4 月，此經本院於96年5 月2 日言
      詞辯論期日當庭勘驗行車執照無訛（卷4 第17頁），至94
      年1月25日本件車禍肇事時，已出廠8 月餘，依前揭說明
      ，以新品更換舊品材料費部分自應予以折舊。參酌營利事
      業所得稅查核準則第95條第6 款規定，固定資產提列折舊
      採用定率遞減法者，以1 年為計算單位，其使用期間未滿
      1 年者，按實際使用之月數相當於全年之比例計算之，不
      滿1 月者，以月計，再依行政院公佈之固定資產耐用年數
      表及固定資產折舊率表，機車之耐用年數為3 年，依定律
      遞減法，每年折舊率為千分之536 ，則原告機車之修復費
      用扣除零件折舊後應以4,132 元為必要〔6,430 －（
      6,430 ×536/1000×8/12）＝4,132 ，元以下4 捨5 入〕
      ，逾此範圍之請求，即不應准許。
    (6)減少工作之損失：原告主張其因本件車禍共計25個月又6
      天無法工作，以月薪38,000元計算，受有薪資損失942,
      915 元云云，惟為被告所否認。誠如前述，原告因本件事
      故受有右臉4x3 公分瘀腫、右膝3x3 公分瘀腫、左膝2.5x
      2.5 公分擦傷、左肩頸肌膜炎等傷害，難認有何必須休養
      停止工作或影響日後工作能力之情形，且依原告提出之德
      肯科技股份有限公司離職證明書（卷1 第5 頁）、資遣員
      工證明（卷1 第6 頁）載明離職日期為94年5 月20日，離
      職原因為公司解散，足證原告於94年1 月25日本件事故後
      ，仍得繼續工作，則其請求被告賠償減少工作之損失942,
      915 元，洵屬無據。
    (7)母親看護之工作損失：原告主張其母為照顧原告而無法工
      作，受有16個月又24天工作損失共計445,846 元云云，固
      據其提出給付薪資證明影本為證（卷1 第35頁），惟為被
      告所否認。如前所述，原告所受傷勢並無必須休養而僱請
      專人看護之必要，則其此部分請求即屬無據。
    (8)母親疾病費用：原告主張其母為照顧原告而受有疾病，支
      出醫療費用70,870元，固據其提出醫療單據（卷1 第23頁
      至第31頁、第33頁至第34頁）、診斷證明書（卷1 第32頁
      ）等為證，惟為被告所否認。查原告所受傷勢並無必須由
      專人看護之必要，且原告未舉證證明其母唐明鶴醫療支出
      與本件車禍有何相當因果關係，則其此部分主張委無足取
      。
    (9)房租費用：原告主張其因車禍無法工作，仍必須支付房租
      318,000 元，應由被告負擔云云，固據其提出房屋租賃契
      約書為證（卷1 第40頁至第41頁），惟為被告所否認。查
      原告房租支出為其日常所必需，非屬因被告侵權行為額外
      增加生活上需要之支出，則原告此部分請求，即難准許。
    (10)精神慰撫金：查原告因本件事故受有右臉4x3 公分瘀腫、
      右膝3x3 公分瘀腫、左膝2.5x2.5 公分擦傷等傷害，之後
      並主訴引發左肩頸肌膜炎，自94年1 月25日至同年12月16
      日多次往返各醫院、診所就醫，其所受傷勢雖不甚嚴重，
      惟對於其生活之影響非輕，事發至今逾2 年，被告未為任
      何賠償，本院審酌兩造經濟能力、本件事故發生實際情況
      、原告所受傷勢等一切情狀，認原告受有非財產上損害賠
      償金額，於5 萬元之範圍內為適當，原告請求慰撫金76,
      000 元，核屬過高，逾上開金額之部分應予駁回。
五、末按，「給付無確定期限者，債務人於債權人得請求給付時
    ，經其催告而未為給付，自受催告時起，負遲延責任。其經
    債權人起訴而送達訴狀，或依督促程序送達支付命令，或為
    其他相類之行為者，與催告有同一之效力。」「遲延之債務
    ，以支付金錢為標的者，債權人得請求依法定利率計算之遲
    延利息。」民法第229 條第2 項、第233 第1 項前段分別定
    有明文。又「寄存送達，自寄存之日起，經10日發生效力。
    」民事訴訟法第138 條第2 項亦有明文規定。從而，原告依
    侵權行為法律關係，請求被告賠償原告醫療費用2,390 元、
    就醫交通費用360 元、機車修理費4,132 元、精神慰撫金5
    萬元，合計56,882元，及自起訴狀繕本送達翌日即95年12月
    14日（95年12月3 日寄存，同年月13日發生寄存送達效力）
    起至清償日止，按週年利率5%計算之利息，為有理由，應予
    准許。逾上開範圍之請求，即屬無據，應予駁回。
六、末按，所命給付之金額或價額未逾新台幣50萬元之判決，法
    院應依職權宣告假執行，民事訴訟法第389 條第1 項第5 款
    定有明文。本件原告雖陳明願供擔保請准宣告假執行，惟其
    勝訴部分金額未逾50萬元，依前揭法律規定，本院爰依職權
    宣告假執行。又被告陳明願供擔保，請准宣告免為假執行，
    爰酌定相當之擔保金額准許之。至原告敗訴部分，其假執行
    之聲請因訴之駁回而失所附麗，併予駁回。
七、本件判決基礎已臻明確，兩造其餘攻防方法及訴訟資料經本
    院審酌後，核與判決不生影響，無逐一論駁之必要，併此敘
    明。
八、據上論結，本件原告之訴為一部有理由、一部無理由，依民
    事訴訟法第79條、第389 條第1 項第5 款、第392 條第2 項
    ，判決如主文。
中　　華　　民　　國　　96　　年　　5 　　月　  16　　日
                  民事第二庭  法  官  陳玉曆
以上正本證明與原本無異。
如對本判決上訴，應於判決送達後20日內向本院提出上訴狀。
中　　華　　民　　國　　96　　年　　5 　　月　　18　　日
                              書記官  蔡雨呈
